臺灣臺南地方法院民事判決
111年度訴字第306號
原      告  全騁有限公司

法定代理人  施宙妦  
訴訟代理人  翁銘隆律師
被      告  和淞科技股份有限公司

法定代理人  應柔爾  
訴訟代理人  蔡淑媛律師
上列當事人間請求給付違約金事件，經本院於民國111年7月25日
言詞辯論終結，判決如下：
    主      文
原告之訴及假執行之聲請均駁回。　　 
訴訟費用由原告負擔。　　 
    事實及理由
壹、程序方面：
　　按訴狀送達後，原告不得將原訴變更或追加他訴，但擴張或
    減縮應受判決事項之聲明者，不在此限，民事訴訟法第255
    條第1項第3款定有明文。本件原告起訴時訴之聲明原為：㈠
    被告應給付原告新臺幣（下同）744,000元，及自起訴狀繕
    本送達翌日起至清償日止，按週年利率5％計算之利息。㈡請
    准供擔保以為假執行。嗣於民國111年7月25日本院言詞辯論
    期日中變更聲明為如後所示（見本院卷第137頁），經核屬
    減縮應受判決事項之聲明，揆諸前開規定，應予准許。
貳、實體方面：
一、原告起訴主張：
　㈠原告係經營人力仲介與派遣之服務業，依客戶需求提供優質
    人力資源，被告曾向原告提出人力需求與條件，由原告提供
    符合之專業人力支援，並以電子郵件提供如原證一所示報價
    單供被告公司承辦人員確認，前開報價單說明欄第8點均約
    定：「合約期間及合約後一年內不得雇用本公司人員，否則
    請貴公司支付一年服務費用」（下稱系爭條款），經被告公
    司承辦人員確認並以電子郵件提出採購單後，原告始派遣人
    力至被告指定處所提供勞務，原告並寄發如原證三所示之報
    價單給被告。
  ㈡原告曾於109年1月31日以電子郵件寄送報價單供被告承辧人
    員確認（項目：工安工程師1名，每月單價59,000元，下稱
    系爭報價單），系爭報價單說明欄第8點亦載有系爭條款，
    經被告公司承辧人員確認後，於109年11月19日、109年12月
    24日、110年3月30日分別向原告提出採購單（採購單號分別
    為P00000000A、P00000000A、P00000000A，以下合稱系爭採
    購單），原告蓋章回傳後，即派遣包含訴外人楊淨媚在內之
    人員至被告指定之台積電南科廠提供勞務。詎派遣勞工楊淨
    媚突於110年9月間向原告提出離職。嗣原告經他人告知，楊
    淨媚竟於110年10月間開始正式在被告公司工作，被告公司
    相關人員梁麗齡、王宗智並出面向原告認錯、致歉。經原告
    以律師函請求被告依系爭條款給付違約金時，被告公司竟以
    110年11月9日（110）淞字第75號函略稱：「全騁公司提供
    報價單說明欄第8點約定雖有合約期間及合約後1年内不得聘
    用全騁公司人員，否則須支付1年服務費。但本公司未同意
    該約定，否則豈有甘冒違約風險，僅為聘僱一名工安之理？
    」，而拒絕給付違約金。
　㈢然兩造自108年2月起至110年1月間，締結相同或類似之契約
    合計約55次，原告並以電子郵件傳送報價單及請款單給補字
    卷第27頁表格所示被告公司人員，而報價單、請款單之說明
    欄第8點均會載明系爭條款，被告於108年2月起至本件事發
    時止，均未對前開內容異議，依一般商業交易，除有特殊情
    況，違約事項之記載係屬重要約定事項，於收受報價單及付
    款前，非無知悉系爭條款之機會，且於收受報價單、請款單
    時，如有異議可請求更正，苟不予聞問，且繼績委請原告派
    遣勞工、與原告洽商派遣勞工數量事宜、收受原告傳發之報
    價單、請款單等一連串動作，對報價單及請款單有關違約事
    項之系爭條款，應已達於默示同意該約款之效力。
　㈣綜上，被告就其依系爭條款，負有不得聘雇派任人員即派遣
    勞工為其提供服務，及不得規避支付原告服務費用之義務，
    業已默示同意，不能諉為不知，卻仍違反約定。又以原告10
    9年1月31日報價單為依據，每名工安工程師每月派遣費用為
    59,000元，則被告應給付原告違約金為708,000元【計算式
    ：59,000元×12月＝708,000元】等語。
　㈤並聲明：⒈被告應給付原告708,000元，及自起訴狀繕本送達
    翌日起至清償日止，按週年利率5％計算之利息。⒉願供擔保
    ，請准宣告假執行。　
二、被告答辯：
　㈠被告因於台積電F18A廠施工之需要，而向原告提出工安人力
    派遣之需求，其流程為被告提出人力需求，原告回覆報價單
    ，經由被告公司内部流程，再由採購部門議價後下採購單，
    由原告就被告所提出之採購單簽認。被告曾於109年11月19
    日、109年12月24日、110年3月30日分別向原告提出系爭採
    購單，經原告蓋章回傳，並派遣包含楊淨媚在內之人員至被
    告指定之台積電南科廠提供勞務。於110年8月某日，楊淨媚
    主動向被告詢問職缺，並於110年9月1日至被告公司面試，
    於110年9月22日核薪，嗣於110年10月4日報到上班。
　㈡110年10月22日原告公司人員即訴外人蔡俊彬於被告公司蘇厝
    辦公室與被告公司工程配管經理即訴外人王宗智會談關於楊
    淨媚於該公司離職後又任職於被告公司之情事，蔡俊彬向被
    告提出要求，因被告任用楊淨媚，需賠償原告1年服務費用
    或請被告開除楊淨媚，及要求提供承諾書與原告，並要被告
    公司於110年10月25日前回覆。嗣經王宗智及被告公司人員
    即訴外人黃仲毅於110年10月25日與蔡俊彬電話聯繫，告知
    開除楊淨媚於法不合，被告並未曾同意報價單上系爭條款内
    容，因此無法同意賠償原告1年服務費等語。原告於110年10
    月29日以律師函主張被告違反約定，通知被告於文到7日内
    給付1年服務費，被告於110年11月9日函覆原告委任之律師
    ：被告並未同意該約定，歉難同意給付1年服務費。
　㈢被告否認同意系爭條款，亦無為承認之默示意思表示：
　　⒈依原告所提出之系爭報價單，其右下方有客戶簽認日期之
      欄位，被告並未於該欄位簽認，且兩造彼此郵件往來亦未
      曾提及系爭條款，難認雙方就系爭條款已有合意。
　　⒉再依兩造報價及採購流程觀之，原告雖提出報價單供被告
      參考，惟雙方最終合意之内容係以被告之採購單記載為憑
      ，原告並於該採購單上用印簽認，足認雙方合意之内容應
      係以採購單為準，而非依原告所提出之報價單。是原告以
      報價單上所載系爭條款請求違約金賠償顯屬無據。
　　⒊原告之報價單或請款單上說明欄之記載，僅係原告單方面
      記載，原告亦從未向被告為口頭意思表示，兩造從未針對
      系爭條款為討論，被告或其人員亦未有任何舉動，足使原
      告推知被告有承諾系爭條款之意思表示，難認被告公司對
      系爭條款有承認之默示意思表示。況如原告所述，該違約
      事項之記載既屬重要約定事項，自應由兩造對於該約款内
      容為討論，由兩造公司用印簽認，然原告未曾與被告就系
      爭條款為討論，倘原告曾就系爭條款提出討論，被告自無
      不提出異議之可能，豈可以被告單純沉默未提出異議，而
      推認被告有承認系爭條款之默示意思表示。
　㈣王宗智於110年10月22日並非因被告公司違約而向原告公司認
    錯、致歉，王宗智曾於110年10月22日與蔡俊彬就楊淨媚自
    原告公司離職後再至被告公司任職一事，及後續兩造合約進
    行問題為討論，會中王宗智表示被告對原告於報價單上有記
    載系爭條款一事根本無所知悉，對於發生楊淨媚離職一事表
    示遺憾之意，並表達雙方尚有其他合約進行中，希望能繼續
    維護彼此商誼及合作，並非可認其係因被告違約而向原告為
    認錯或致歉。
　㈤綜上，兩造對於系爭條款並未達成合意，原告請求無理由。
    退萬步言之，縱認被告就系爭條款已為默示之意思表示，本
    件因派遣勞動員工所提供之服務涉及要派公司、派遣公司與
    派遣勞工間三方勞動關係，原告為人力派遣公司，被告為要
    派公司，原告公司雖未與派遣勞工訂立競業禁止約定，然於
    報價單上單方面記載要派公司即被告不得任用原派遣勞工，
    其效果與直接禁止派遣勞工與要派公司即被告公司訂立勞動
    契約相同，故實質上派遣公司即原告濫用權利致損害派遣勞
    工選擇工作自由之不利益，變相限制勞工工作權，系爭條款
    明顯違反公共秩序及善良風俗，顯失公平，依民法第72條規
    定應屬無效，原告行使本件違約金請求權，係以損害派遣勞
    工工作權為目的，違反民法第148條規定而屬權利濫用，其
    請求應予駁回等語。
　㈥並聲明：⒈原告之訴駁回。⒉如受不利判決，願供擔保，請准
    予宣告免假執行。
三、兩造不爭執事項：
  ㈠原告係經營人力仲介與派遣之公司，被告曾向原告提出人力
    需求與條件，經原告於109年1月31日以電子郵件寄發系爭報
    價單與被告。
  ㈡被告曾於下列時間，以電子郵件寄發下列採購單給原告，經
    原告確認後蓋章回傳（即系爭採購單）：
    ⒈於109年11月19日寄送本院卷第129頁之採購單（採購單號
      ：P00000000A，品名規格：職安工程師（外聘工安）1名
      ，單價59,000元）
    ⒉於109年12月24日寄送本院卷第131頁之採購單（採購單號
      ：P00000000A，品名規格：職安工程師（外聘工安）10名
      ，單價59,000元）
    ⒊於110年3月30日寄送本院卷第89至90頁之採購單（採購單
      號：P00000000A，品名規格：職安工程師（外聘工安）8
      名，單價59,000元）。
  ㈢原告依第二項所示之採購單，派遣工安工程師至被告指定之
    台積電南科廠提供勞務，其中派遣之工安工程師包含楊淨媚
    。
  ㈣原告曾就依其派遣楊淨媚前往原告指定處所提供勞務乙事，
    向被告以電子郵件寄送如本院卷第109至123頁所示之110年2
    月28日、3月31日、4月30日、5月31日、6月30日、7月31日
    、8月31日、9月30日請款單。110年9月30日該次請款之請款
    期間為期間為110年9月1日至同年月30日，所檢附之資料如
    本院卷第91至98頁所示。
  ㈤楊淨媚原任職於原告公司，於110年9月30日離職（補字卷第9
    9、82頁）
  ㈥楊淨媚於110年9月1日至被告公司面試，110年10月4日開始任
    職於被告公司（本院卷第31至32頁）。
  ㈦原告曾委由智勝法律事務所於110年10月29日以110律函字第1
    101029001號函文函知被告，載明被告應於函到7日內給付1
    年服務費用744,000元等語，被告於110年11月1日收受該函
    文（補字卷第101至105頁）。
  ㈧被告於110年11月9日以（110）淞字第75號函文通知原告，載
    明恕難同意原告給付1年服務費用744,000元之請求等語，原
    告於110年11月10日收受該函文（補字卷第107頁）。
  ㈨原告曾以電子郵件傳送如補字卷第27至90頁所示之報價單、
    請款單給被告。該等報價單、請款單上第8點均載有系爭條
    款。
  ㈩原告派遣楊淨媚前往原告指定處所提供勞務，每月派遣費用
    為59,000元。
四、得心證之理由：
　　本件兩造爭點應在於：㈠被告就兩造間關於楊淨媚之派遣契
    約，是否已與原告就系爭條款達成合意或有默示同意？㈡原
    告依系爭條款請求被告給付違約金708,000元，有無理由？
    經查：
  ㈠按當事人互相表示意思一致者，無論其為明示或默示，契約
    即為成立。當事人對於必要之點，意思一致，而對於非必要
    之點，未經表示意思者，推定其契約為成立，關於該非必要
    之點，當事人意思不一致時，法院應依其事件之性質定之，
    民法第153條定有明文。是契約之成立，仍應以當事人互相
    表示意思一致為前提，只是在當事人如僅就契約必要之點互
    相表示意思一致，但對契約非必要之點，如無從得悉雙方有
    無明示或默示意思表示可知其是否一致時，則由法律「推定
    」其契約成立。又契約之要約人，因要約而受拘束。但要約
    當時預先聲明不受拘束，或依其情形或事件之性質，可認當
    事人無受其拘束之意思者，不在此限。貨物標定賣價陳列者
    ，視為要約。但價目表之寄送，不視為要約，民法第154條
    亦定有明文，是要約之引誘與要約不同，乃為使他人向自己
    為要約，是為契約之準備行為，並不發生法律上效果，亦即
    無締約意思，應屬意思通知之性質；而所謂要約者，乃以締
    結契約為目的，而喚起相對人承諾之一種意思表示，從而向
    特定之人提出訂立契約之提議，若該提議十分確定且表明要
    約人在接到承諾時，將受拘束之意旨，即構成要約。
　㈡查原告曾於109年1月31日以電子郵件寄發系爭報價單與被告
    等情，為兩造所不爭執，原告雖主張系爭報價單說明欄第8
    點記載有系爭條款，故被告應就雇用楊淨媚給付原告1年服
    務費用等語。然查，依原告所述，因其於108年中至110年年
    初每名工安工程師每月派遣費用59,000元，並未調整，基於
    行政作業便利性，遂以系爭報價單作為上開期間原告每名工
    安工程師每月派遣費用之依據，至被告提出包含楊淨媚之採
    購單為止，原告均未另外對被告提出報價單，如被告須用人
    力，則由被告依系爭報價單所載單價提出採購單給原告，原
    告蓋章回傳給被告後，再由原告派遣人力至被告指定處所提
    供勞務（本院卷第138、150頁）。足見被告於109年11月19
    日、109年12月24日、110年3月30日，分別以電子郵件寄發
    系爭採購單給原告前，原告並未針對派遣楊淨媚至被告指定
    處所提供勞務乙事，另行提出報價單。而觀諸原告所提出之
    系爭報價單下方雖記載「上列內容如無誤，敬請簽認後傳真
    回本公司，以便安排後續作業」等語，然系爭報價單右下方
    「客戶簽認/日期」欄位為空白，並未經被告簽認回傳，是
    系爭報價單之內容，當僅屬原告提出給被告，供被告作為工
    安人力派遣之報價參考而已，亦即原告所提出之系爭報價單
    ，僅在引誘被告向其為要約之意思表示，原告寄送系爭報價
    單之行為本身，並不發生法律上拘束之效果，性質上應屬要
    約之引誘，依上開說明，不能因被告有向原告提出系爭報價
    單，即認被告應依系爭報價單內容受要約效力之拘束，是尚
    難謂系爭報價單上「說明」欄第8點系爭條款之內容，業經
    兩造合意列為就派遣楊淨媚乙事所成立之契約內容。
　㈢又被告於109年11月19日、109年12月24日、110年3月30日，
    分別以電子郵件所寄發如不爭執事項㈡所示之系爭採購單給
    原告，均經原告確認後蓋章回傳等情，為兩造所不爭執，足
    認被告係以系爭採購單之內容，對原告提出訂立派遣契約之
    要約，經原告確認內容無誤後蓋章回傳而予以承諾，是兩造
    間應有以系爭採購單所載內容成立之派遣契約之合意。而觀
    諸系爭採購單所載，其上並無任何關於合約期間及合約後1
    年內被告不得雇用原告公司人員，否則被告須支付原告1年
    服務費用之記載，亦無任何足資認定被告就系爭條款表示同
    意列為兩造派遣契約內容之文字（本院卷第89至90頁、第12
    9至133頁），是尚難認定系爭條款業經兩造合意列為就楊淨
    媚所成立之派遣契約內容。又原告雖曾就派遣楊淨媚至被告
    指定處所提供勞務乙事，向被告以電子郵件寄送110年2月28
    日、3月31日、4月30日、5月31日、6月30日、7月31日、8月
    31日、9月30日請款單，而請款單上說明欄第8點亦記載系爭
    條款（不爭執事項㈣、本院卷第109至123頁），然上開單據
    之名稱既為「請款單」，當係原告單方面製作後向被告提出
    ，以向被告請領款項之書面，該等請款單顯非原告為了與被
    告另訂契約或更改原契約內容所寄送，其上亦未見被告有何
    簽名確認或就系爭條款表示同意之記載，是亦難以原告有寄
    送該等請款單向被告請款之事實，而認兩造間就系爭條款內
    容已為合意。至原告雖主張被告公司相關人員梁麗齡、王宗
    智曾出面向原告認錯、致歉等語，業經被告否認，被告並辯
    稱係兩造於110年10月22日就楊淨媚離職乙事及兩造後續合
    約進行討論時，過程中被告公司員工王宗智表示被告對原告
    報價單上有記載系爭條款根本不知悉，對楊淨媚自原告公司
    離職乙事表示遺憾，並表示兩造尚有其他合約，希望繼續維
    護彼此商誼及合作之意思等語（本院卷第34至35頁），原告
    就其所述被告公司人員曾承認錯誤乙節亦未提出相關證據證
    明，是原告此部分所述尚難做為有利於原告之認定。
　㈣按意思表示有明示及默示之分，前者係以言語文字或其他習
    用方法直接表示其意思，後者乃以其他方法間接的使人推知
    其意思。至若單純之沈默則與默示之意思表示不同，除有特
    別情事，依社會觀念可認為一定意思表示者外，不得即認係
    默示之意思表示（最高法院105年度台上字第445號判決意旨
    參照）。本件原告雖主張兩造自108年2月起至110年1月間，
    締結與本件相同或類似之契約合計約55次，而原告以電子郵
    件傳送之報價單及請款單，說明欄第8點均會載明系爭條款
    ，被告於108年2月起至本件事發時止，均未對前開內容異議
    ，應認被告就系爭條款已有默示同意云云，並提出原告於10
    8年2月12日至110年10月30日止以電子郵件寄送給被告之多
    份報價單、請款單暨電子郵件為證（參補字卷第27至95頁）
    。然查：
　　⒈證人蔡俊彬固證稱原告提供與被告之報價單、請款單，其
      上說明欄均如上開原告所提出之報價單、請款單所載，並
      無變更過，被告向原告要求派遣人力期間，並無對報價單
      及請款單說明欄內之約款提出異議等語（本院卷第144頁
      ）。惟查，兩造間就楊淨媚所成立之派遣契約，係由被告
      於109年11月19日、109年12月24日、110年3月30日，分別
      以電子郵件寄發系爭採購單給原告，經原告確認蓋章回傳
      後，由原告派遣楊淨媚至被告指定處所提供勞務等情，已
      如前述，是兩造間縱就其他人員有成立派遣契約，並經原
      告就派遣其他人員之部分提出載有系爭條款之報價單、請
      款單，此亦與被告就兩造間關於楊淨媚之派遣契約是否已
      就系爭條款有默示同意乙節，並無必然關聯。況觀諸上開
      報價單、請款單均係原告單方面製作，皆未經被告蓋章確
      認，亦未有任何被告簽署或書立文字，表明同意其說明欄
      內系爭條款之情形，故尚不能以原告於兩造間就其他人員
      所成立之派遣契約，曾寄送載有系爭條款之報價單、請款
      單給被告，以及被告未曾針對系爭條款提出異議等情，逕
      認被告就兩造間關於楊淨媚之派遣契約已就系爭條款有默
      示同意。
　　⒉參以系爭條款乃限制被告於合約期間及合約後1年內不得雇
      用原告公司人員，否則即須支付原告1年服務費用，此對
      被告雇用員工之權益影響非小，被告若確有同意將系爭條
      款列入兩造派遣契約範圍內之意思，其當可將之載明於採
      購單內，以杜日後爭議，此對被告而言尚無窒礙難行之處
      ，然被告所寄送與原告之系爭採購單，其上並未記載系爭
      條款或任何足認被告已同意將系爭條款列入契約範圍之文
      字，已如前述，且依證人蔡俊彬之證述，被告也未曾與原
      告就系爭條款進行討論（本院卷第145頁），此外被告亦
      無其他舉動或有何特別情事，而依社會觀念可認被告已有
      同意將系爭條款列入兩造就楊淨媚所成立派遣契約範圍之
      意思表示。是以，縱然原告曾單方面製作並寄發前述多份
      報價單、請款單給被告，而被告於寄發採購單給原告之過
      程中，未就系爭條款表示反對之意思，然此僅屬被告 之
      單純沈默，依前開說明，尚不得以此認被告有何同意將系
      爭條款列入兩造就楊淨媚所成立派遣契約範圍之默示意思
      表示，原告主張兩造間就楊淨媚之派遣契約，被告就系爭
      條款已有默示同意云云，難認有理。
　㈤被告就兩造間關於楊淨媚之派遣契約，既未與原告就系爭條
    款達成合意，亦未就系爭條款有默示同意，則原告依系爭條
    款請求被告給付違約金708,000元及自起訴狀繕本送達時起
    至清償日止之法定遲延利息，自屬無據。
五、綜上所述，被告就兩造間關於楊淨媚之派遣契約，並未與原
    告就系爭條款達成合意，亦未就系爭條款有默示同意，則原
    告依系爭條款請求被告給付違約金708,000元及自起訴狀繕
    本送達時起至清償日止之法定遲延利息，尚屬無據，不應准
    許。本件原告之訴既經駁回，其假執行之聲請亦失所附麗，
    應併予駁回。
六、本件事證已臻明確，兩造其餘之攻擊或防禦方法及所用之證
    據，經本院斟酌後，認為均不足以影響本判決之結果，爰不
    逐一論列，附此敘明。
七、訴訟費用負擔之依據：民事訴訟法第78條。　
中　　華　　民　　國　　111 　年　 　8 　 月　　19　　日
                  民事第二庭    法  官    余玟慧
以上正本係照原本作成　　　　　　　　　
如不服本判決，應於判決送達後20日內，向本院提出上訴狀並表
明上訴理由，如於本判決宣示後送達前提起上訴者，應於判決送
達後20日內補提上訴理由書（須附繕本）。
如委任律師提起上訴者，應一併繳納上訴審裁判費。
中　　華　　民　　國　　111 　年　　8 　　月　　29　　日
                                書記官    于子寧